【裁判字號】    99,台非,43
【裁判日期】    990128
【裁判案由】    詐欺等罪聲請定應執行刑
【裁判全文】
最高法院刑事判決                九十九年度台非字第四三號
上  訴  人  最高法院檢察署檢察總長
被      告  甲○○
上列上訴人因被告詐欺等罪聲請定應執行刑案件，對於台灣台北
地方法院中華民國九十八年五月二十七日確定裁定（九十八年度
聲字第一二一四號，聲請案號：台灣台北地方法院檢察署九十八
年度執字第三一０四號），認為違背法令，提起非常上訴，本院
判決如下：
    主  文
原裁定撤銷。
甲○○因犯原裁定附表編號１至４所示之罪所宣告之刑，應執行
有期徒刑壹年。
    理  由
非常上訴理由稱：「按法律上屬於自由裁量事項，尚非概無法律
性之拘束，在法律上有其外部界限及內部界限，前者法律之具體
規定，使法院得以具體選擇為適當裁判，此為自由裁量之外部界
限。後者法院為自由裁量時，應考量法律之目的，法律秩序之理
念所在，此為自由裁量之內部界限。法院為裁判時，二者均不得
有所踰越。在數罪併罰而有二裁判以上，應定其應執行刑之案件
，法院所為刑之酌定，固屬自由裁量事項，然對於法律之內、外
部界限，仍均應受其拘束（最高法院八十八年度台抗字第二七八
號裁定參照）。經查本件被告即受刑人甲○○所犯如上開裁定附
表編號２、３、４之罪，前經台灣士林地方法院以九十八年度聲
字第一七五號裁定應執行有期徒刑十月。該被告另犯如編號１之
罪（有期徒刑三月），經檢察官就上開四罪聲請定其應執行刑，
經台灣台北地方法院以九十八年度聲字第一二一四號裁定應執行
有期徒刑一年二月。形式上未踰越刑法第五十一條第五款所定法
律外部界限，惟較十月及三月未定執行刑之總和一年一月為重。
重定執行之結果，反而對被告不利，已踰越法律內部界限。揆諸
上揭最高法院裁定意旨，原裁定就自由裁量所為刑之酌定，顯有
適用法則不當之違背法令情事，案經確定且於受刑人不利。爰依
刑事訴訟法第四百四十一條、第四百四十三條提起非常上訴，以
資救濟及糾正」等語。
本院按：定執行刑之裁定與科刑之確定判決有同一效力，如有違
背法令，自得提起非常上訴。又法律上屬於自由裁量之事項，有
其外部性界限及內部性界限，並非概無拘束。依據法律之具體規
定，法院應在其範圍內選擇為適當之裁判者，為外部性界限；而
法院為裁判時，應考量法律之目的及法律秩序之理念所在者，為
內部性界限；法院為裁判時，二者均不得有所踰越。在數罪併罰
，有二裁判以上，定其應執行之刑之案件，法院所為刑之酌定，
固屬自由裁量之事項，然仍應受上揭外部性界限及內部性界限之
拘束。本件被告即受刑人甲○○先後犯如原裁定附表編號２至４
等三罪，經台灣士林地方法院以九十八年度聲字第一七五號裁定
定應執行刑有期徒刑十月確定；被告另犯如原裁定附表編號１之
罪，經原審法院判處有期徒刑三月確定。嗣原審法院依台灣台北
地方法院檢察署檢察官之聲請，以被告所犯上揭四罪合於定應執
行刑之規定，乃以九十八年度聲字第一二一四號裁定定應執行有
期徒刑一年二月確定（嗣再以九十八年度聲字第二二三四號裁定
，諭知如易科罰金以新台幣一千元折算一日）。以上各情，有該
裁定在卷可稽。從形式上觀察，原裁定定被告應執行有期徒刑一
年二月，雖未踰越刑法第五十一條第五款所定法律之外部性界限
，惟已重於台灣士林地方法院九十八年度聲字第一七五號裁定應
執行有期徒刑十月及原裁定附表編號１所處有期徒刑三月之加計
總和（即有期徒刑一年一月），而於被告不利，難謂與法律秩序
之理念及法律目的之內部性界限無違。揆諸上開說明，原裁定應
屬違背法令。案經確定，且不利於被告。非常上訴意旨執以指摘
，為有理由，自應由本院將原裁定撤銷，另行定其應執行刑如主
文第二項所示，以資救濟。又非常上訴審認為非常上訴有理由，
應撤銷原判決另行改判時，係代替原審就其裁判時應適用之法律
而為裁判，仍應適用裁判時之法律，是本院僅另行定其應執行之
刑，至關於易科罰金部分，應由檢察官另行聲請，附此明。
據上論結，應依刑事訴訟法第四百四十七條第一項第一款，刑法
第五十一條第五款，判決如主文。
中    華    民    國  九十九  年    一    月  二十八  日
                      最高法院刑事第七庭
                          審判長法官  林  永  茂
                                法官  蘇  振  堂
                                法官  蕭  仰  歸
                                法官  林  立  華
                                法官  蔡  彩  貞
本件正本證明與原本無異
                                      書  記  官
中    華    民    國  九十九  年    二    月    四    日
                                                      Ｅ

司法院資訊處製作；財團法人民間司法改革基金會備份。
